【裁判字號】    98,交聲,2415
【裁判日期】    980831
【裁判案由】    聲明異議
【裁判全文】
臺灣高雄地方法院交通事件裁定        98年度交聲字第2415號
原處分機關  交通部公路總局高雄區監理所旗山監理站
法定代理人  郭政雄
異  議  人
即受處分人  甲○○
上列異議人即受處分人因違反道路交通管理處罰條例聲明異議案
件，對於交通部公路總局高雄區監理所旗山監理站98年8 月21日
所為之處分（原處分案號：旗監違字第裁85-N00000000號），聲
明異議，本院裁定如下：
    主  文
原處分關於罰鍰及吊扣駕駛執照部分均撤銷。
上開撤銷部分，甲○○不罰。
    理  由
一、原處分意旨略以：異議人即受處分人甲○○於民國97年4 月
    16日凌晨0 時5 分，騎乘車牌號碼WDZ-216 號輕型機車，行
    經高雄縣燕巢鄉○○街4 號時，因車禍肇事，為警測得其呼
    氣酒精濃度達每公升1.295 毫克，超過法定標準值，當場掣
    單舉發，並依道路交通管理處罰條例第35條第1 項第1 款、
    違反道路交通管理事件統一裁罰基準及處理細則第43、44條
    及違反道路交通管理事件統一裁罰基準表規定，裁處異議人
    罰鍰新台幣（下同）45,000元，吊扣駕駛執照12個月（指職
    業聯結車之駕駛執照），並施以道安講習等語。
二、異議意旨略以：異議人已因同一事件經臺灣高雄地方法院檢
    察署檢察官以97年度偵字第16015 號緩起訴確定，已依緩起
    訴所命向公益團體台灣兒童暨家庭扶助基金會高雄市分事務
    所支付60,000元，原處分機關竟又裁決應處罰鍰45,000元，
    顯有違誤，且吊扣職業聯結車駕駛執照之結果，將影響伊全
    家之生計，聲請撤銷罰鍰45,000元及吊扣駕駛執照部分之處
    分等語。
三、按一行為同時觸犯刑事法律及違反行政法上義務規定者，依
    刑事法律處罰之，但其行為應處以其他種類行政罰或得沒入
    之物而未經法院宣告沒收者，亦得裁處之；前項行為如經不
    起訴處分或為無罪、免訴、不受理、不付審理之裁判確定者
    ，得依違反行政法上之義務規定裁處之，行政罰法第26條定
    有明文。又汽車駕駛人，駕駛汽車經測試檢定，酒精濃度超
    過規定標準者，處1 萬5 千元以上6 萬元以下罰鍰，並當場
    移置保管其車輛及吊扣其駕駛執照1 年，因而肇事致人受傷
    者，並吊扣其駕駛執照2 年，致人重傷或死亡者，吊銷其駕
    駛執照，並不得再考領；汽車駕駛人經裁判確定處以罰金低
    於本條例第92條第3 項所訂最低罰鍰基準規定者，應依本條
    例裁決繳納不足最低罰鍰之部分；服用毒品、麻醉藥品、酒
    類或其他相類之物，不能安全駕駛動力交通工具而駕駛者，
    處1 年以下有期徒刑、拘役或科或併科15萬元以下罰金，道
    路交通管理處罰條例第35條第1 項第1 款、第8 項、刑法第
    185 條之3 亦有明文。另緩起訴處分最終雖可使被告免於刑
    事之訴追，但需於一定期間內遵守或履行刑事訴訟法第253
    條之2 各款所規定之事項，且如有同法第253 條之3 第1 項
    各款之情形，檢察官仍得依職權或依告訴人之聲請，將緩起
    訴處分撤銷，故其性質與不起訴處分自非相同，仍具處罰之
    實質意涵，故汽車駕駛人駕駛汽車經測試檢定，酒精濃度超
    過規定標準，不能安全駕駛動力交通工具而駕駛者，如經緩
    起訴處分命向公庫或指定公益團體、地方自治團體支付一定
    之金額，該金額自應視同確定判決所處之罰金，則該金額如
    已高於最低罰鍰基準之規定，道路交通管理處罰機關自不得
    再對汽車駕駛人裁處罰鍰，該金額如低於最低罰鍰基準之規
    定，道路交通管理處罰機關方得於扣除該支付金額後，對汽
    車駕駛人裁處繳納不足之金額，另緩起訴處分如係命汽車駕
    駛人遵守或履行向公庫或指定公益團體、地方自治團體支付
    一定金額以外之事項，所命遵守或履行之事項種類既與罰鍰
    不同，依行政罰法第26條第1 項之規定，道路交通管理處罰
    機關仍得按道路交通管理處罰條例第35條第1 項第1 款之所
    訂，對汽車駕駛人裁處罰緩。
四、本件異議人對原處分機關舉發之上開交通違規事實並未加以
    爭執，且有舉發違反道路交通管理事件通知單1 份附卷可稽
    ，則異議人確於上開時間、地點，被檢測呼氣酒精濃度達每
    公升1.295 毫克之事實，應可認定。又異議人因上開交通違
    規事實所涉犯之刑法公共危險罪嫌，業經檢察官為緩起訴處
    分，命向公益團體台灣兒童暨家庭扶助基金會高雄市分事務
    所支付60,000元，異議人業已支付完畢，緩起訴期間1 年，
    業於98年8 月4 日期滿而未經撤銷，惟原處分機關就同一酒
    後駕車行為，仍於98年8 月21日對受處分人裁處罰緩60,000
    元之事實，有緩起訴處分、違反道路交通管理事件裁決書、
    臺灣高等法院被告前案紀錄表各1 份附卷可稽，異議人既已
    依緩起訴所命向公益團體台灣兒童暨家庭扶助基金會高雄市
    分事務所支付60,000元，且該支付金額高於本件依道路交通
    管理事件統一裁罰基準表規定之最低裁罰基準45,000元，依
    上所述，原處分機關自不得再對異議人為罰鍰之裁罰，而原
    處分機關竟再對異議人裁處罰鍰45,000元，該部分裁罰自有
    不合，應予撤銷。
五、按95年3 月1 日修正施行前之道路交通管理處罰條例第68條
    原規定為「汽車駕駛人因違反本條例及道路交通安全規則之
    規定，受吊扣或吊銷駕駛執照處分時，吊扣或吊銷其持有各
    級車類之駕駛執照」，該次修正為「汽車駕駛人，因違反本
    條例及道路交通安全規則之規定，受吊銷駕駛執照處分時，
    吊銷其持有各級車類之駕駛執照」，審酌立法者係考量因違
    規而吊扣駕駛執照，不宜連其他如職業上、生活上所需之駕
    駛執照一併吊扣，否則恐影響人民工作及生活甚鉅，有失之
    過酷等情，最終協商通過將原條文中「吊扣或」三字刪除，
    顯見立法者真意在於汽車駕駛人因違反道路交通管理處罰條
    例及道路交通安全規則之規定，受「吊銷駕照」處分者，仍
    維持一併吊銷其持有各級車類之駕駛執照，至於受「吊扣」
    駕駛執照處分時，僅能「吊扣」違規當時所執以駕駛該車輛
    之駕駛執照，不得再擴大適用「吊扣」其持有之其他各級車
    類駕駛執照，至為顯明。
六、本件異議人並無輕型機車之駕駛執照，僅有職業聯結車駕駛
    執照，此有汽車駕照基本資料1 份附卷可稽，依上所述，原
    處分機關尚不得吊扣異議人之職業聯結車駕駛執照，乃竟裁
    處吊扣職業聯結車駕駛執照之處分，該裁處自有未合，且依
    道路交通安全規則第61條規定，汽車駕駛人取得高一級車類
    之駕駛資格時，可駕駛較低級車類之車輛，且領有聯結車駕
    駛執照者，得駕駛大客車、大貨車、代用大客車、大客貨兩
    用車、曳引車、小型車、輕型機車（輕型機器腳踏車），異
    議人既有職業聯結車之駕駛執照，亦非無照駕駛，此外亦查
    無另違反其他交通法規，自應由本院將原處分關於吊扣駕駛
    執照部分予以撤銷，另為不罰之諭知。
七、綜上，原處分機關上開罰鍰及吊扣駕駛執照之行政裁罰，尚
    有未洽，應由本院予以撤銷，另為異議人不罰之諭知，以資
    適法。至原處分機關裁處異議人施以道安講習部分，於法尚
    無不合，且異議人並未就此部分提出異議，自不在本件審理
    及撤銷之範圍內，附此敘明。
八、據上論斷，應依道路交通案件處理辦法第20條前段，裁定如
    主文。
中    華    民    國    98    年    8     月    31    日
                    交通法庭    法  官  鄭峻明
以上正本證明與原本無異。
如不服本裁定應於送達後5日內向本院提出抗告狀。
中    華    民    國    98    年    8     月    31    日
                                書記官  吳韻芳


司法院資訊處製作；財團法人民間司法改革基金會備份。
